【裁判字號】    97,消債更,593
【裁判日期】    970903
【裁判案由】    更生事件
【裁判全文】
臺灣臺北地方法院民事裁定           97年度消債更字第593號
聲  請  人
即  債務人  甲○○
                        號3樓.
上列當事人因消費者債務清理事件聲請更生，本院裁定如下：
    主  文
聲請駁回。
聲請費用由聲請人負擔。
    理  由
一、按更生之聲請有下列情形之一者，應駁回之：一、債務人曾
    依本條例或破產法之規定而受刑之宣告；二、債務人曾經法
    院認可和解、更生或調協，因可歸責於己之事由，致未履行
    其條件；三、債務人經法院通知，無正當理由而不到場，或
    到場而不為真實之陳述，或拒絕提出關係文件或為財產變動
    狀況之報告，消費者債務清理條例（下稱本條例）第46條定
    有明文。又按聲請更生或清算不合程式或不備其他要件者，
    法院應以裁定駁回之，但其情形可以補正者，法院應定期間
    先命補正，復為同條例第8 條所明定。而債務人於法院裁准
    消費者債務清理程序開啟前，基於謀求自身經濟生活更生之
    目的，當以積極誠實之態度，配合法院進行各項程序。法院
    雖依本條例第10條之規定，有依職權調查必要之事實及證據
    之責，然基於債務人對自身財務、信用、工作之狀況，本應
    知之最詳之理，且按同條例第44條、第82條及第46條第3 款
    之意旨，苟債務人怠於配合法院調查，或有不實陳述之情形
    ，法院亦得駁回債務人之聲請，顯見本條例藉由課予債務人
    協力義務之方式，以示其確有債務清理之誠意。
二、本件聲請人向本院聲請更生，乃一方面主張其在本條例施行
    前，曾依照中華民國銀行公會會員辦理消費金融案件無擔保
    債務協商機制與金融機構成立協商，然因有「入不敷出」之
    不可歸責於己致履行顯有重大困難之事由，故向本院聲請更
    生，他方面又主張曾向最大債權金融機構請求共同協商，而
    為其在95年8 月10日因協商不成立而退件。復其無擔保或無
    優先權之債務總額未逾新臺幣（下同）12,000,000元，且未
    經法院裁定開始清算程式或宣告破產，爰依此聲請更生云云
    。惟查：本院於審查債務人之97年7 月29日所遞之更生聲請
    狀及所附資料，因發現其狀內記載及資料有待釐清之處，遂
    於97年8月11日裁定命債務人補正，共7項待補正之資料或可
    疑之處，該裁定已合法送達債務人，有本院送達證書在卷可
    稽。而聲請人於97年8 月20日具狀向本院說明，並補具相關
    文件在案。對於本院命提出協商不成立之證明文件之部分，
    聲請人仍以原附件三之中國信託債務協商小組之消費金融案
    件債務協商機制通知函為憑，並說明其聲請前二年之每月收
    入為23,617元，而協商金額為15,000元，與其二位姊姊共同
    負擔母親居住安養院之費用7,000元，及每月匯款6,808元予
    居住在大陸之長子及配偶等情，然針對配偶之財務狀況，僅
    謂以「…已分居半年多以上，無法取得配偶95、96年度各類
    所得清單及財產歸屬清冊…」云云，並未有何具體之說明，
    已有未洽；復針對個人之生活費用，其97年8 月20日之陳報
    狀乃稱費用額為15,000元，卻見97年7 月29日之聲請狀稱其
    費用額為11,401元，前後記載已有不一，另對於扶養費用之
    說法，亦有上開不一致之違誤，是其必要支出之記載，即有
    可疑。再查，聲請人在陳報狀內提出之更生方案內容，乃稱
    ：「二、聲請人之更生方案：（一）…扣除扶養母親、配偶
    、子女，及聲請人每月最低生活費用13,617元。聲請人每期
    願清償10,000元，每月清償一次。」等語，足認聲請人所支
    出之扶養費及每月最低生活費用總和為「13,617元」，核與
    先前所稱「15,000元」、「11,401元」仍有出入。是以，聲
    請人所述內容與卷存之證明文件，有上開出入之處，致本院
    無法判斷其財務狀況確否構成「入不敷出」，聲請人難謂就
    事案之解明已善盡協力義務。從而，本院認聲請人應無不可
    歸責致履行顯有重大困難之事由發生。又聲請人對己身清償
    能力及財務狀況，應知之甚詳，在本院已命其就「不可歸責
    致履行顯有重大困難之原因」及「財務狀況」據實報告之前
    提下，仍為如此陳明，難謂無本條例第46條第3 款規定之違
    反。至於聲請人所述協商不成立之情形，則與本條例第 151
    條第3項、第153條之情形不合，而屬無據，併予說明。
三、依首揭說明，應認聲請人更生之聲請無理由，應予駁回，爰
    依法裁定如主文。
中    華    民    國    97    年    9     月    3     日
              民事第四庭    法      官  余明賢
上為正本係照原本作成
如不服本裁定，應於裁定送達後10日內，以書狀向本院提出抗告
，並繳納抗告費新臺幣1千元
中    華    民    國    97    年    9     月    3     日
                            書  記  官  楊勝欽


司法院資訊處製作；財團法人民間司法改革基金會備份。
